【裁判字號】    99,聲,2412
【裁判日期】    991005
【裁判案由】    聲請法官迴避
【裁判全文】
臺灣臺北地方法院刑事裁定             99年度聲字第2412號
聲  請  人  乙○○
            甲○○
上列聲請人因本院99年度易字第1505號案件，聲請法官迴避，本
院裁定如下：
    主  文
聲請駁回。
    理  由
一、聲請意旨略以：聲請人乙○○於民國99年6月3日至同年6月
    14 日、同年6月24日至同年8月4日均不在國內，法官蔡守訓
    在傳票未曾合法送達的狀況下即濫用拘提權，又對聲請人乙
    ○○濫用收押權，當庭裁定「收押，新臺幣（下同）5萬元
    交保」，並在還未開庭審理前，就形成心證，下令檢察官應
    對聲請人乙○○依刑法第138條之重罪起訴，顯示法官蔡守
    訓陰謀利用審理聲請人乙○○毀損罪之機會，突顯個人形象
    ，塑造司法藍波及包青天的形象，已完全不適任本案之審理
    ，爰聲請法官蔡守訓迴避云云。
二、按當事人聲請推事迴避，以有刑事訴訟法第18條第1款、第2
    款所列情形之一者為限。亦即須法官有刑事訴訟法第17條各
    款所列應自行迴避，不得執行職務之情形而不自行迴避；或
    除該等情形以外，足認其執行職務有偏頗之虞者，當事人始
    得聲請法官迴避。而刑事訴訟法第18條第2款所謂聲請法官
    迴避原因之所謂「足認其執行職務有偏頗之虞者」，係指以
    一般通常之人所具有之合理觀點，對於該承辦法官能否為公
    平之裁判，均足產生懷疑；且此種懷疑之發生，存有其完全
    客觀之原因，而非僅出諸當事人自己主觀之判斷者，始足當
    之；至於訴訟上之指揮乃專屬於法院之職權，當事人之主張
    、聲請，在無礙於事實之確認以及法的解釋，適用之範圍下
    ，法院固得斟酌其請求以為訴訟之進行，但仍不得以此對當
    事人之有利與否，作為其將有不公平裁判之依據，更不得以
    此訴訟之進行與否而謂有偏頗之虞聲請法官迴避。又當事人
    聲請推事迴避，以有具體事實認其執行職務有偏頗之情形為
    限，若僅對於推事之指揮訴訟，或其訊問方法，有所不滿，
    不能指為有偏頗之虞。所謂有偏頗之虞，係指推事與訴訟關
    係人具有故舊恩怨等關係，其審判恐有不公平者而言。此有
    最高法院79年度臺抗字第318號、18年抗字第149號、19年抗
    字第285號判例可資參照。又刑事訴訟法所稱之當事人，謂
    檢察官、自訴人及被告，刑事訴訟法第3條亦定有明文。
三、經查：
(一)聲請人即被告乙○○被訴涉犯毀損案件，現繫屬於本院以99
    年度易字第1505號審理中，業經本院調取上開案件卷宗核閱
    無訛，承審上開案件之受命法官丙○○○○，就該承辦案件
    ，並無刑事訴訟法第18條第1款所定依同法第17條所列各款
    法官應自行迴避而不迴避之情形，合先敘明。
(二)聲請人甲○○並非本院99年度易字第1505號案件之檢察官、
    自訴人或被告，不屬刑事訴訟法所稱之當事人，自不具刑事
    訴訟法第18條聲請法官迴避之資格，故其聲請不合法，應予
    駁回。
(三)按對於審判長、受命法官、受託法官或檢察官所為下列處
    分有不服者，受處分人得聲請所屬法院撤銷或變更之：一、
    關於羈押、具保、責付、限制住居、搜索、扣押或扣押物發
    還、因鑑定將被告送入醫院或其他處所之處分及第 105 條
    第 3 項、第 4 項所為之禁止或扣押之處分，刑事訴訟法第
    416條第1項第1款定有明文。查承審法官於準備程序期日一
    再勸諭聲請人即被告乙○○於審理期日到庭，惟聲請人乙○
    ○仍堅決表明不願到庭，故承審法官諭知聲請人乙○○經法
    官傳喚未到，準備程序期日是經拘提到案，且一再表示審理
    期日不到庭，為使該案之審判程序順利進行，雖然法官認為
    聲請人乙○○並沒有羈押之必要，但是為擔保聲請人乙○○
    能到庭接受審判，始裁定交保5萬元，承審法官處理過程並
    無任何偏頗或明顯違法之處，是聲請人乙○○如對受命法官
    蔡守訓之拘提及後續之具保決定不服，自應循準抗告之程序
    提起救濟，非得驟予推論承審法官執行職務顯有偏頗。
(四)按「訊問被告應先告知左列事項︰一、犯罪嫌疑及所犯所有
    罪名。罪名經告知後，認為應變更者，應再告知」，刑事訴
    訟法第95條第1款定有明文。此項規定是為保障被告防禦權
    而設，若法官漏未告知，其審理反而違法，是於本院99年度
    易字第1505號案件行準備程序時，受命法官蔡守訓依上揭規
    定告知被告乙○○其可能涉犯刑法第138條毀損公務員職務
    上掌管之物品罪，於法並無不合，尚難據此即認承審之法官
    執行職務有何不公平之處。
(五)此外，聲請人乙○○並未能提出任何具體之事證，足證該承
    辦法官有偏頗之虞，難認該承辦法官於該案訴訟上之指揮，
    已達以一般通常之人所具有之合理觀點，對於該承辦法官能
    否為公平之裁判，均足產生懷疑之程度。本院亦查無其他積
    極證據，足證承審之法官與被告、聲請人間有何故舊恩怨等
    客觀上足認有偏頗之虞之情事。綜上，本件聲請無理由，應
    予駁回。
四、應依刑事訴訟法第21條第1項，裁定如主文。
中    華    民    國    99    年    10    月     5    日
                  刑事第十五庭  審判長法  官  廖紋妤
                                      法  官  莊書雯
                                      法  官  李小芬
上正本證明與原本無異。
如不服本裁定，應於裁定送達後5日內向本院提出抗告狀。
                                      書記官  陳品潔
中    華    民    國    99    年    10    月    5     日

司法院資訊處製作；財團法人民間司法改革基金會備份。
